臺灣高等法院刑事判決　　　　　　　　　　　　　九十一年度上訴字第二八三號
　　上　訴　人　臺灣臺北地方法院檢察署檢察官
　　上　訴　人
　　即　被　告　甲○○
右上訴人因被告妨害公務案件，不服臺灣臺北地方法院九十一年度訴緝字第八四號，
中華民國九十一年六月二十七日第一審判決（起訴案號：臺灣臺北地方法院檢察署九
十年度偵字第一七五七八號）提起上訴，本院判決如左：
    主  文
上訴駁回。
    事  實
一、甲○○於民國八十九年曾因傷害等案件，經臺灣臺北地方法院判處應執行有期徒
    刑一年十月，提起上訴，經本院判處上訴駁回，緩刑三年確定，緩刑期內猶不知
    悔改，於九十年八月十七日下午四時二十分許，在台北市信義區○○○路與松山
    路口，因未依規定走天橋而逕行橫越松山路，違反道路交通管理處罰條例事件，
    遭正值巡邏勤務之台北市政府警察局信義分局福德街派出所警員李御豪攔查取締
    ，並依法製發一式三聯之「舉發違反道路交通管理事件通知單」，於警員李御豪
    將該通知單交其在「收受通知聯者簽章」欄簽名時，竟基於損壞公務員職務上掌
    管之文書之故意，當場刻意以筆用力使勁於通知移送聯上簽寫「洪」字，損壞警
    員職務上所掌管之舉發通知單之移送聯及迴覆聯。嗣甲○○於警員李御豪欲以現
    行犯逮捕時，轉身跑至附近診所，迄警員李御豪及同在附近執行巡邏勤務而支援
    之警員林育璋追及該診所，始將甲○○逮捕歸案。
二、案經臺北市政府警察局信義分局報請臺灣臺北地方法院檢察署檢察官偵查起訴。
    理  由
一、訊據被告甲○○固不否認於右揭時地交通違規，及於警交付舉發違反道路交通管
    理事件通知聯單時，簽名時劃破該舉發聯單等情不諱，惟矢口否認有損壞故意，
    辯稱：是不小心簽破云云。然查又揭事實，已據證人即開立告發單之警員李御豪
    於原審法院審理時證述明確，核與同時在場執勤警員及證人林育璋於原審證述情
    結相符，並有被告所損壞之舉發違反道路交通管理事件通知單之照片（見偵卷第
    八頁）附卷可稽。再觀之卷附照片所示，該舉發違反道路交通管理事件通知單移
    送聯、迴覆聯之簽名欄、法條欄及應到案處欄均已破損，移送聯右下角已缺角，
    迴覆聯亦有穿破之情，顯見被告簽名時用力之大，其有損壞該舉發違反道路交通
    管理事件通知聯單之故意，至為灼然。被告所辯，要係避就卸責之詞，不足採信
    。本件事證明確，被告犯行堪以認定。
二、核被告所為，係犯刑法第一百三十八條之損壞公務員職務上掌管文書罪。原審以
    被告犯罪事證明確，適用刑法第一百三十八條，並審酌被告曾因公共危險等罪經
    法院判處應執行有期徒刑一年十月，緩刑三年之品行、智識程度，本件於警員依
    法執行職務時，當場實施犯罪，藐視公權力之犯罪動機、目的、手段、所生危害
    及犯罪後到案仍飾詞圖卸等一切情狀，量處有期徒刑八月，其認事用法量刑，洵
    無不合，被告上訴意旨，否認犯罪，非有理由，上訴應予駁回。
三、公訴意旨另以：被告甲○○於右揭時地，拒絕收受收執聯轉身離去，警員李御豪
    告知其行為已構成妨害公務，以手搭其肩膀阻止其離去，並請其至警局協助調查
    之際，詎料被告竟基於對執行職務公務員施暴之犯意，扭身攻擊李御豪，致李御
    豪受有右手小指挫扭傷二Ⅹ二公分之傷害（傷害部分未經告訴）；因認為被告並
    涉犯刑法第一百三十五條第一項之對公務員依法執行職務施強暴罪嫌。
四、按犯罪事實應依證據認定之，無證據不得推定其犯罪事實，刑事訴訟法第一百五
    十四條定有明文；又刑法第一百三十五條第一項之妨害公務罪，以行為人對於公
    務員依法執行職務時施強暴脅迫為要件，此所謂施強暴，係指一切有形力即物理
    力之行使而言，不以對於公務員之身體直接實施暴力為限，凡以公務員為目標，
    而對物或對他人施暴力，其結果影響及於公務員之執行職務者，亦屬之（最高法
    院八十二年台上字第六○八號、八十四年台非字第三三三號判決參照）。公訴人
    認被告涉犯前開罪嫌，無非係以證人即警員李御豪、林育璋之證詞及台北市立忠
    孝醫院出具之驗傷診斷書、李御豪撰具之報告書等為據。訊據被告甲○○堅詞否
    認涉有前開妨害公務罪嫌，辯稱：伊完全沒有碰到警員李御豪，當時係李御豪手
    搭伊肩膀，將伊摔到地上後，伊有跑入診所要驗傷，便被二名警員追著跑，伊沒
    有攻擊李御豪，伊的手肘沒有碰到人，也沒有碰到李御豪的手指，李御豪的傷如
    何來，伊不知道，伊在派出所做完筆錄後，李御豪對伊說小指受傷要去驗傷時始
    知李御豪受傷等語。
五、經查：
  (一)證人即警員李御豪於原審證述其小指之受傷經過為：「他（被告）是掙脫兼攻擊
    ，當我抓住他時他是掙脫，但當我放手時，他有身體動作就是攻擊」、「是在我
    已經放手（的情況下受傷）」、「我受的傷是挫扭傷，是他用手肘撞擊我小指造
    成的」、「（被告除了前述造成小指挫扭傷的動作外）沒有（其他動作）」、「
    （小指挫扭傷後）被告就往外跑」等語（見原審訴緝卷第五十六至第五十八頁筆
    錄），依其所指，所謂「攻擊」係指其放手後，被告欲逃跑時，手肘撞擊其小指
    之身體動作，則被告當時所為身體動作，其目的既為逃跑，即難認其所為係施強
    暴之攻擊行為，縱認警員李御豪右小指所受之挫扭傷，確係被告欲逃跑時，手肘
    撞擊其小指所致，然依警員李御豪所述情節，當時伊已放手，被告當時意在逃跑
    ，已難認被告當時對其手肘將撞及警員李御豪小指之事有所預見，尤其依警員李
    御豪所證情節，被告當時手肘碰撞其小指造成挫扭傷後，別無其他肢體動作，而
    係往警員反方向逃跑，實難認被告當時對其手肘碰撞警員小指之事，有何為妨害
    警員李御豪執行公務而實施強暴脅迫之故意，充其量僅係被告逃跑時不慎碰撞所
    致，自與上開妨害公務之犯罪構成要件不合。
  (二)雖證人即警員林育璋於原審證稱：「（李御豪小指的傷是）雙方在拉扯之間，李
    御豪要抓被告的手，要壓制的動作，被告有抗拒，被告要扭手掙脫，被告也有抓
    李御豪的手，互相抓著手，李御豪想要壓制他，他想要反抗掙脫逃離」等語（見
    原審訴緝卷第四十九頁筆錄），然其所述雙方拉扯抓手造成傷害之說，核與親身
    經歷事情發生經過之證人李御豪所證述：伊小指所受之傷係伊放手後，被告以手
    肘撞擊其小指致傷而係攻擊之說，不相符合，且證人李御豪進而證稱：「他（林
    育璋）在攔車取締，剛好有障礙物檔（擋之誤）到，所以另一位警員沒有看到我
    們拉扯，是剛好被告跑的方向是那個警員所在位置，所以那個警員才看到」等語
    （見同卷第五十八頁筆錄），足見證人林育璋並非就其親見親聞之事有所證述，
    其證言顯非可採。至於公訴人提出醫院出具之驗傷診斷書，僅能證明警員李御豪
    確受有右小指挫扭傷二Ⅹ二公分之傷情，並不足認該傷係被告施強暴所致，僅足
    證明係被告逃跑時不慎碰撞所致，已如前述。而警員李御豪撰具之報告書，係警
    員李御豪本於其職務作成之報告文書，無從由法院依直接及言詞審理方式加以調
    查，有違刑事審判所採之直接審理及言詞審理主義，不能認為刑事訴訟法第一百
    六十五條第一項所稱「其他文書可為證據者」之證據書類，縱令已將之向被告宣
    讀或告以要旨，依同法第一百五十五條第二項規定，亦不能遽採為有罪判決之論
    據，應無證據能力（最高法院著有八十七年台上字第四三四七號、八十八年台上
    字第六五七三號、八十九年台上字第五三六四號判決足參），自難依此遽認被告
    有前開妨害公務之犯行。
  (三)復參以警員李御豪自陳身高一百七十六公分，當時體重七十二公斤，被告身高不
    過一百六十公分，當時體重六十七公斤等情（見同卷第五十六、六十頁筆錄），
    以被告之身高、體重顯然劣於警員李御豪，依情依理，實無對李御豪施強暴而自
    陷不利處境之可能，況如被告欲攻擊警員，當選擇警員身體其他部位攻擊，以利
    其脫身，豈會選擇警員之右手小指部位攻擊之理？足見被告前開其並無對警員李
    御豪施強暴之辯解，非無可採。此外，查無其他積極證據，足認被告確有前揭妨
    害公務之情事，惟此部分事實，業經原審到庭檢察官當庭認與前開起訴論罪科刑
    之事實，有方法結果牽連犯之裁判上一罪關係，爰不另為無罪之諭知。
六、綜上所述，原審本於相同理由，認被告無刑法第一百三十五條第一項之對公務員
    依法執行職務施強暴犯行，核無不合，檢察官對此部分上訴意旨，仍認被告有刑
    法第一百三十五條第一項之妨害公務罪嫌，其上訴非有理由，應併予駁回。
據上論斷，應依刑事訴訟法第三百六十八條，判決如主文。
本案經檢察官李進誠到庭執行職務。
中      華      民      國      九十一      年    九    月    二十四    日
                              臺灣高等法院刑事第十三庭
                                  審判長法  官  蔡    燉
                                        法  官  鄧  振  球
                                        法  官  李  春  地
右正本證明與原本無異。
如不服本判決應於收受送達後十日內向本院提出上訴書狀，其未敘述上訴之理由者並
得於提起上訴後十日內向本院補提理由書（均須按他造當事人之人數附繕本）。
                                        書記官  柳  秋  月
中      華      民      國    九十一    年      九      月     二十六   日
附錄本判決論罪科刑法條：
刑法第一百三十八條
毀棄、損壞或隱匿公務員職務上掌管或委託第三人掌管之文書、圖畫、物品、或致令
不堪用者，處五年以下有期徒刑。
